臺灣屏東地方法院刑事判決             100年度訴字第1324號
公  訴  人  臺灣屏東地方法院檢察署檢察官
被      告  許添順
上列被告因違反毒品危害防制條例案件，經檢察官提起公訴（1
00年度毒偵字第2124號），嗣因被告就被訴事實為有罪之陳述，
經告知簡式審判程序之旨，並聽取當事人之意見後，本院合議庭
裁定改由受命法官獨任依簡式審判程序進行，本院判決如下：
    主  文
許添順施用第一級毒品，處有期徒刑肆月，如易科罰金，以新臺
幣壹仟元折算壹日。
    事  實
一、許添順前因違反毒品危害防制條例案件，經觀察、勒戒後，
    認有繼續施用毒品之傾向，裁定送強制戒治釋放後，並由臺
    灣屏東地方法院檢察署檢察官於民國98年12月30日，以98年
    度戒毒偵字163 號為不起訴處分確定。詎猶不知悔改，明知
    海洛因屬第一級毒品，不得持有及施用，仍基於施用第一級
    毒品之犯意，於前案強制戒治執行完畢釋放後5 年內之100
    年5 月23日11時許，在高雄市義大醫院外，以香煙吸食方式
    施用第一級毒品海洛因1 次。嗣於100 年5 月23日12時許，
    在屏東縣九如鄉○○村○○路243 號居處，因係毒品調驗人
    口為警通知到場，許添順自知可能為警查獲，遂在有偵查權
    之機關尚未有確切之根據判定其有施用毒品之犯行前，主動
    對承辦警員承認上開犯罪情事，願意接受法院裁判而自首，
    並同意採尿送驗，因而獲悉上情。
二、案經屏東縣政府警察局里港分局報請臺灣屏東地方法院檢察
    署檢察官偵查起訴。
    理  由
一、本案被告許添順所犯施用毒品案件，並非法定刑為死刑、無
    期徒刑或最輕本刑3 年以上有期徒刑之罪，亦非高等法院管
    轄第一審之案件，而被告於本院準備程序中就被訴事實為有
    罪之陳述，本院合議庭乃裁定由受命法官獨任進行簡式審判
    程序。又簡式審判程序之證據調查，依刑事訴訟法第273 條
    之2 規定，不受同法第159 條第1 項審判外陳述排除之限制
    ，再被告對於卷內之各項證據，亦不爭執證據能力，故卷內
    所列之各項證據，自得作為證據，先予敘明。
二、上開犯罪事實，業經被告許添順於本院審理時坦承不諱，且
    被告為警查獲時，其採尿送驗結果確呈嗎啡（即海洛因水解
    後之反應）之陽性反應，有屏東縣政府警察局里港分局真實
    姓名對照表1 紙、臺灣檢驗科技股份有限公司濫用藥物尿液
    檢驗報告各1 份在卷可稽（偵卷第10、11頁），上開檢驗報
    告係檢驗機關本於專業知識及以精密儀器或科學檢驗方法所
    得之結論，自可憑信，足認被告上開任意性自白與事實相符
    ，堪予採信。從而本件事證明確，被告犯行洵堪認定。
三、又查毒品危害防制條例於92年7 月9 日修正公布，自93年1
    月9 日施行，其中第20條、第23條將施用毒品之刑事處遇程
    序，區分為「初犯」及「5 年內再犯」、「5 年後再犯」，
    依其立法理由之說明：「初犯」，經觀察、勒戒或強制戒治
    後，應為不起訴處分或不付審理之裁定；經觀察、勒戒或強
    制戒治執行完畢釋放後，「5 年內再犯者」，因其再犯率甚
    高，原實施之觀察、勒戒及強制戒治既已無法收其實效，爰
    依法追訴或裁定交付審理。至於經觀察、勒戒或強制戒治執
    行完畢釋放後，「5 年後再犯」者，前所實施之觀察、勒戒
    或強制戒治已足以遮斷其施用毒品之毒癮，為期自新及協助
    其斷絕毒癮，仍適用「初犯」規定，先經觀察、勒戒或強制
    戒治之程序。從而依修正後之規定，僅限於「初犯」及「5
    年後再犯」2 種情形，始應先經觀察、勒戒或強制戒治程序
    。查本件被告前經本院以98年度毒聲字第16號裁定送觀察、
    勒戒後，認有繼續施用毒品之傾向，再以99年度毒聲字第50
    號裁定強制戒治，而於98年12月30日停止戒治出監，並經檢
    察官以98年度戒毒偵字第163 號為不起訴處分確定，此有台
    灣高等法院被告前案紀錄表1 份在卷可憑，其復再犯本件之
    罪，是於強制戒治執行完畢後5 年內再犯施用毒品之犯行，
    核之上開說明，自應依法追訴、處罰，合先敘明。法論科。
四、查海洛因為毒品危害防制條例第2 條第2 項第1 款明定之第
    一級毒品，不得持有及施用，核被告許添順所為，係犯毒品
    危害防制條例第10條第1 項之施用第一級毒品罪。其施用前
    持有第一級毒品海洛因之低度行為，應為其施用之高度行為
    所吸收，不另論罪。再按，刑法第62條前段所規定之自首，
    須對於未發覺之罪為之而受裁判者始克當之。所謂未發覺，
    乃指犯罪事實未為有偵查犯罪職權之公務員所發覺，或犯罪
    事實雖已發覺，而犯人為誰尚不知者而言，最高法院88年度
    台上字第5927號著有判決意旨可供參照。查本案乃警方因通
    知毒品驗尿人口被告許添順到所採驗尿液時，經被告自承有
    施用毒品之上開犯罪情事，承辦員警方再經其同意驗尿呈毒
    品陽性反應而確定被告有本件犯行，有屏東縣政府警察局里
    港分局九如分駐所刑事案件報告單、查獲施用毒品案件報告
    表各1 紙（見警卷第1 頁、第16頁）存卷足查；則被告於犯
    罪未被有偵查權之機關或公務員發覺前，主動對承辦警員自
    首表明其上開犯行，願接受法院裁判，爰依刑法第62條前段
    自首之規定減輕其刑。爰審酌被告施用毒品，足以戕害其身
    心，滋生其他犯罪，惡化治安，嚴重損及公益，且被告前屢
    經觀察勒戒、強制戒治，竟再為本件施用毒品犯行，顯見其
    不思悔改，自制力亦顯不佳；惟另考量被告於犯後即能坦承
    犯行，而其施用毒品行為於本質上係屬自我戕害行為，反社
    會性之程度應屬較低等一切情狀，酌情量處如主文所示之刑
    ，並依其資力、職業及社會地位等節，諭知易科罰金折算標
    準，以示懲儆。
據上論斷，應依刑事訴訟法第299 條第1 項前段、第273 條之1
第1 項，毒品危害防制條例第10條第1 項、刑法第11條前段、第
62條前段、第41條第1 項前段，判決如主文。
本案經檢察官潘國威到庭執行職務。
中    華    民    國   100    年    11    月   15     日
                  刑事第一庭    法  官  蕭筠蓉
以上正本證明與原本無異。
如不服本判決應於收受判決後10日內向本院提出上訴書狀，並應
敘述具體理由；其未敘述上訴理由者，應於上訴期間屆滿後20日
內向本院補提理由書（均須按他造當事人之人數附繕本）「切勿
逕送上級法院」。
中    華    民    國  100     年    11    月  16    日
                                書記官  張語恬
附錄本案論罪科刑法條：
毒品危害防制條例第10條第1項
施用第一級毒品者，處6 月以上5 年以下有期徒刑。